【裁判字號】    89,自,153
【裁判日期】    890626
【裁判案由】    詐欺
【裁判全文】
臺灣臺南地方法院刑事判決                        八十九年度自字第一五三號
    自  訴  人  源臻有限公司
    法定代理人  郭燕燕
    訴訟代理人  甲○○
    被      告  乙○○○
右列被告因詐欺案件，經自訴人提起自訴，本院判決如左：
    主  文
乙○○○無罪。
    理  由
一、自訴意旨略以：緣自訴人源臻有限公司係以販賣各類煙、酒為主要業務。被告乙
    ○○○於民國（下同）八十七年間明知伊設立之「庄腳所在」商號經營不善，致
    伊個人財務狀況惡劣，幾無給付任何貨款之能力。然伊竟於八十七年七月間，仍
    故意隱瞞財務狀況惡劣事實，意圖為自己不法之所有，簽發發票人為伊個人，發
    票日為八十七年七月二十日之不能獲兌現之支票乙紙，向自訴人佯稱伊有能力給
    付貨款，致自訴人陷於錯誤而交付伊煙、酒品數批，共價新台幣（下同）三萬七
    千九百元整。然自訴人屆期持被告所交付之支票，向付款銀行提示，竟因存款不
    足而遭退票。自訴人旋即持該支票向被告催討該筆貨款，然竟發現被告業隱匿不
    見且伊經營之商號亦已人去樓空。是被告乙○○○明知無給付能力，竟意圖為自
    己不法之所有，而施用詐術使自訴人陷於錯誤而交付伊煙酒品貨物，繼之被告又
    蓄意隱匿規避償還該債務，核此被告之詐欺犯意明確，合與刑法第三百三十九條
    之詐欺犯罪構成要件該當等語。
二、按犯罪事實應依證據認定之，無證據不得推定其犯罪事實；又不能證明被告犯罪
    ，應諭知無罪之判決，刑事訴訟法第一百五十四條、第三百零一條第一項分別定
    有明文。次按刑法第三百三十九條第一項詐欺罪之成立，以意圖為自己或第三人
    不法之所有，以詐術使人將本人或第三人之物交付為要件；而所謂以詐術使人交
    付，必須被詐欺人因其詐術而陷於錯誤，若其所用方法，不能認為詐術，亦不致
    使人陷於錯誤，即不構成該罪（最高法院民國四十六年度台上字第二六０號判例
    參照）。復按民事上之債務不履行，縱係出於可歸責於債務人之事由，苟無足以
    證明債務人自始蓄意以此行詐之積極證據，亦不得以事後不履行債務之事實，推
    定其具有刑事犯罪之故意。而在當事人間依一般社會經驗原須承擔信用風險之遠
    期票據交易，對事後票據不獲支付之結果，尤屬可得預見之不利益，要無因債務
    人施詐而陷於錯誤可言。
三、訊據被告乙○○○固坦承自訴人持有帳號：一六五六─九、發票日八十七年七月
    二十日、付款人上海商業儲蓄銀行台南分行、票號：ＮＡ0000000號、面
    額三萬七千九百元之支票乙紙（以下簡稱系爭支票）為其所簽發，惟辯稱：伊所
    有上海商業儲蓄銀行台南分行帳號一六五六─九號支票均授權其子崔愛祺使用，
    伊未向自訴人買煙酒等語。經查：
（一）右揭支票係被告之子崔愛祺得到被告之授權後簽發，向自訴人購買煙酒，此經
      證人即自訴人之業務員王泰弘到庭證稱：「（提示乙○○○簽發之系爭支票）
      是崔愛祺向我們買啤酒，我到他的店收回來的。（問：崔愛祺是以何人名義向
      你們訂啤酒）是以崔愛祺本人的名義。（問：除此次買賣外，是否曾與你交易
      過？）很多次，在跳票之前一年多開始交易，付現、支票都有，金額從數千元
      到二萬元不等。在此之前沒有積欠過貨款。（問：崔愛祺拿支票來付貨款時，
      是否有說明該支票為何人支票？）說是他媽媽乙○○○的。之前有拿過乙○○
      ○的支票一次，有兌現。」明確。自訴人亦自承「當初認為崔愛祺本人太年輕
      ，所以要求開乙○○○的支票。」等語。顯示持系爭支票向自訴人購買啤酒等
      貨物者為被告之子崔愛祺，被告抗辯支票概括授權崔愛祺使用，並未持支票向
      自訴人買貨一節堪可採信。
（二）查被告所簽發之系爭支票係在八十七年三月二十五日在上海商業儲蓄銀行台南
      分行開戶，至八十七年八月二十一日始經票據交換所公告為拒絕往來戶，此有
      該行八十九年五月二十七89字第十二號函在卷足憑。足認被告於八十七年七月
      間授權崔愛祺簽發系爭支票向自訴人買貨時，為正常使用之票據，既非空頭支
      票、亦非已拒絕往來，無施用詐術可言。
（三）綜上所陳，被告之子崔愛祺與自訴人為煙酒買賣交易已年餘，貨款均正常支付
      。嗣因自訴人為確保債權，乃要求崔愛祺交付被告簽發之系爭支票，而簽發當
      時該支票亦非空頭或已被拒絕往來之票據。自訴人既同意以支票清償貨款，而
      支票本為遠期支付或信用之工具，被告交付支票予其子崔愛祺向自訴人清償貨
      款，難認係施行詐術之行為，自更無施行詐術使自訴人陷於錯誤而交付財物之
      行為，揆諸前揭說明，自訴人僅以被告所簽發之支票不獲兌現，即認被告涉有
      詐欺犯行，實嫌無據。
（四）綜上所述，被告所為與刑法上詐欺犯行之成立要件尚屬有間，本件被告與自訴
      人間純屬票據債務不履行之民事糾葛，應循民事途徑解決。此外復查無其他積
      極證據足資證明被告有何詐欺犯行，尚不能證明被告犯罪，應為被告無罪之諭
      知。
四、據上論斷，應依刑事訴訟法第三百四十三條、第三百零一條第一項，判決如主文
    。
中    華    民    國      八十九      年      六      月    二十六      日
                                  臺灣臺南地方法院刑事第四庭
                                      法  官  張  麗  娟
右正本證明與原本無異
如不服本判決，應於判決送達後十日內，向本院提出上訴狀。
                                      書記官  陳  怡  吟
中    華    民    國      八十九      年      六      月    二十六      日


司法院資訊處製作；財團法人民間司法改革基金會備份。
